【裁判字號】    99,易,752
【裁判日期】    990408
【裁判案由】    妨害名譽
【裁判全文】
臺灣臺中地方法院刑事判決               99年度易字第752號
公  訴  人  臺灣臺中地方法院檢察署檢察官
被      告  丁○○
            甲○○
上列被告等因妨害名譽案件，經檢察官提起公訴（九十八年度偵
字第一三一八四號），本院判決如下：
    主    文
丁○○、甲○○均犯公然侮辱罪，各處拘役貳拾日，如易科罰金
，均以新臺幣壹仟元折算壹日。
    犯罪事實
一、丁○○與甲○○於民國九十八年四月二十日下午，與工作同
    事戴正儀、傅丙男及其他三、四名姓名不詳之人，共同在臺
    中縣東勢鎮○○街三一八號之餐飲店內飲酒用餐。嗣於同日
    下午七時二十分許，戴正儀之前妻丙○○與其女乙○○至該
    餐飲店內，欲向戴正儀索討生活費，期間丙○○因索討生活
    費事與戴正儀發生口角。詎丁○○及甲○○二人，竟各別基
    於公然侮辱之犯意，在該不特定多數人得以共見共聞之餐飲
    店內，多次以閩南語之「幹你娘」、「幹你娘雞巴」及客語
    之「屌你」等足以貶損他人人格之用語，公然辱罵丙○○。
二、案經丙○○訴由臺中縣警察局東勢分局報告臺灣臺中地方法
    院檢察署檢察官偵查起訴。
    理    由
一、證據能力方面：按被告以外之人（包括證人、鑑定人、告訴
    人、被害人及共同被告等）於審判外之陳述雖不符刑事訴訟
    法第一百五十九條之一至之四等四條之規定，而經當事人於
    審判程序同意作為證據，法院審酌該言詞陳述或書面陳述作
    成時之情況，認為適當者，亦得為證據；當事人、代理人或
    辯護人於法院調查證據時，知有刑事訴訟法第一百五十九條
    第一項不得為證據之情形，而未於言詞辯論終結前聲明異議
    者，視為有前項之同意，同法第一百五十九條之五定有明文
    。立法意旨在於傳聞證據未經當事人之反對詰問予以核實，
    原則上先予排除。惟若當事人已放棄反對詰問權，於審判程
    序中表明同意該等傳聞證據可作為證據；或於言詞辯論終結
    前未聲明異議，基於尊重當事人對傳聞證據之處分權，及證
    據資料愈豐富，愈有助於真實發見之理念，且強化言詞辯論
    主義，使訴訟程序得以順暢進行，上開傳聞證據亦均具有證
    據能力。查檢察官、被告對於本案卷內相關證人之證述、文
    書卷證資料，於本院九十九年三月二十五日審理中並未就有
    何於刑事訴訟法第一百五十九條第一項不得為證據之情形於
    本院言詞辯論終結前聲明異議，且有關本案諸證人之證述、
    文書卷證資料亦經本院於審理期日逐一提示、朗讀，並告以
    要旨，本院復審酌相關證人證述筆錄製成、文書卷證資料取
    得，並無證據顯示有何違背程序規定情事，依據上述之說明
    ，均應具有證據能力。
二、訊據被告甲○○固坦承於上揭時、地有口出閩南語之「幹你
    娘」、「幹你娘雞巴」及客語之「屌你」等語，惟矢口否認
    係辱罵證人即告訴人丙○○，辯稱：那些都是一般言談間之
    口頭禪，伊當天是要調停證人丙○○與伊工作上之友人戴正
    儀間的爭吵，沒有辱罵證人丙○○之意云云；而被告丁○○
    則自始至終均否認有口出閩南語之「幹你娘」、「幹你娘雞
    巴」及客語之「屌你」等話語，辯稱：伊那天喝很多酒，在
    場人士很多，知道證人丙○○與友人戴正儀有在那邊吵，為
    何事爭吵不清楚，伊沒有講罵人的話，證人丙○○所提的錄
    音光碟片裡面都沒有伊的聲音云云。惟查：
  (一)被告丁○○、甲○○於上揭時、地，確實輪流對著證人丙○○口出閩南語之「幹你娘」、「幹你娘雞巴」及客語之「屌
    你」等語一節，業據證人丙○○、乙○○於偵查、本院審理
    中具結證述明確，並有內容錄有被告甲○○口出上揭話語之
    錄音光碟以及由檢察官勘驗該錄音光碟而製作之譯文一份在
    卷可稽，復經本院於審理期日當庭勘驗屬實，有勘驗筆錄在
    卷足佐。衡諸證人丙○○、乙○○就九十八年四月二十日進
    入上揭餐飲店內之緣由係為向戴正儀索討生活贍養費一節，
    除據證人丙○○、乙○○於歷次偵、審中結證明確外，復經
    證人戴正儀及傅丙男於偵查中結證屬實；而席間證人丙○○
    與戴正儀確實有發生爭吵一節，除經證人丙○○、乙○○於
    本院審理時結證屬實外，復據被告甲○○於本院審理中坦認
    在卷，稽諸卷附錄音光碟片內容經本院當庭勘驗，確實有嘈
    雜、大聲講話之背景聲音，顯然當場場面相當混亂，堪信當
    時證人丙○○、戴正儀確實在吵架，則在此情境下，證人甲○○當場口出該等侮辱性之言語，顯然係針對在場與其友人
    相對立之證人丙○○，自屬明確，而非如其所辯之係友人之
    間話家常之口頭用語，所辯已與實情相悖，不足為採。至被
    告甲○○所辯：當天是講「飆你」而非「屌你」云云，則因
    該錄音光碟片經勘驗結果，確實可聽到多次「屌你」之話語
    ，所辯亦不足為採。另被告丁○○雖以前詞置辯，惟證人丙○○、乙○○均已於本院審理中結證稱：當天進入餐飲店向
    證人戴正儀索討生活贍養費起爭執後，是被告丁○○先開始
    罵閩南語之「幹你娘」、「幹你娘雞巴」及客語之「屌你」
    等話語，那時後證人乙○○還沒有開始錄音，而證人乙○○
    開始錄音之後，可能是被告甲○○離證人乙○○比較近，而
    被告丁○○離證人乙○○比較遠，所以沒有錄到被告丁○○
    之聲音，但是被告丁○○確實有講上揭話語等語。且被告丁○○乃證人戴正儀之長年友人一節，業據證人丙○○、乙○○於本院審理中證述明確，衡諸此情，證人丙○○、乙○○
    實無捏詞誣陷被告丁○○之情形，況證人乙○○本係被告丁○○之晚輩，之前即知悉被告丁○○係其父即證人戴正儀之
    工作上友人，衡情更無陷害被告丁○○之理。再者，證人丙○○、乙○○以及被告丁○○、甲○○當天站在餐飲店內之
    相對位置，業經證人丙○○、乙○○當庭同時分別繪製附卷
    ，觀諸該等相對位置均屬相符，堪信所繪製之現場圖與實情
    相符，該現場圖確實顯示被告丁○○距離證人乙○○之位置
    較諸被告甲○○距離證人乙○○之位置來得遠，則證人丙○○、乙○○所稱：因為被告丁○○站離持有錄音手機之證人
    乙○○較遠，所以沒有錄到等語，堪信與事實相符。是該等
    錄音光碟內容未能清晰聽見被告丁○○之聲音，亦無足為奇
    。惟證人丙○○、乙○○既已明確證述被告丁○○確實有口
    出上揭閩南語之「幹你娘」、「幹你娘雞巴」及客語之「屌
    你」等話語，而被告丁○○亦稱與證人丙○○、乙○○之前
    並無何嫌隙，益徵證人丙○○、乙○○並無枉詞誣陷之理。
  (二)按「侮辱」係以使人難堪為目的，以言語、文字、圖畫或動
    作，表示不屑輕蔑或攻擊之意思，足以對於個人在社會上所
    保持之人格及地位，達貶損其評價之程度而言。經查，被告
    丁○○、甲○○二人對證人丙○○口出閩南語之「幹你娘」
    、「幹你娘雞巴」及客語之「屌你」（意同閩南語之「幹你
    」）等話語，均具有以發生性行為之器官、動作貶抑受話人
    或其母親之意涵，依社會一般具有健全通念之人所為之認知
    ，足以貶損評價及傷及人性尊嚴，屬輕蔑使人難堪之詞，為
    侮辱之言語殆無疑義。又被告二人口出話語之地點係臺中縣
    東勢鎮之餐飲店內，為不特定之多數人得以共見共聞之公共
    場所，亦堪認定。
  (三)綜上所述，本件事證明確，被告二人犯行均堪認定，應予依
    法論科。
二、核被告丁○○、甲○○二人所為，均各係犯刑法第三百零九
    條第一項之公然侮辱罪。（檢察官原起訴法條誤植為刑法第
    三百零五條之恐嚇罪，業經蒞庭檢察官當庭更正，附此敘明
    。）爰審酌被告二人係成年男子，面對爭執場面，竟對女性
    證人丙○○口出與性行為有關之器官、行為等侮辱性之言詞
    ，足以造成證人丙○○之心理創傷（證人丙○○於本院審理
    中敘及此段仍當庭潸然淚下），且犯後均否認犯行，態度不
    甚良好，復未與證人丙○○成立民事上和解等一切情狀，就
    被告丁○○、甲○○二人各量處如主文所示之刑，並諭知易
    科罰金之折算標準，以示懲儆。
據上論斷，應依刑事訴訟法第二百九十九條第一項前段，刑法第
三百零九條第一項、第四十一條第一項前段，刑法施行法第一條
之一，判決如主文。
本案經檢察官王淑月到庭執行職務。
中    華    民    國    99    年    4     月    8     日
                  刑事第十五庭  法  官  林學晴
以上正本證明與原本無異。
如不服本判決應於收受判決後10日內向本院提出上訴書狀，並應
敘述具體理由；其未敘述上訴理由者，應於上訴期間屆滿後20日
內向本院補提理由書（均須按他造當事人之人數附繕本）「切勿
逕送上級法院」。
                                書記官  簡雅文
中    華    民    國    99    年    4     月    8     日
附錄論罪科刑法條
中華民國刑法第三百零九條
（公然侮辱罪）
公然侮辱人者，處拘役或三百元以下罰金。
以強暴犯前項之罪者，處一年以下有期徒刑、拘役或五百元以下
罰金。

司法院資訊處製作；財團法人民間司法改革基金會備份。
